【裁判字號】    89,簡上,90
【裁判日期】    891004
【裁判案由】    給付會款
【裁判全文】
臺灣士林地方法院民事判決  八十九年度簡上字第九○號
    上  訴  人  乙○○
    被  上訴人  甲○○○
右當事人間請求給付會款事件，上訴人對於中華民國八十九年三月二十四日本院士林
簡易庭八十八年度士簡字第一五七三號第一審判決提起上訴，本院判決如左：
    主  文
原判決關於命上訴人給付超過新臺幣伍萬壹仟陸佰拾肆元，及自民國八十九年九月六
日起至清償日止，按週年利率百分之五計算之利息，及該部分假執行之宣告，暨訴訟
費用負擔均廢棄。
右廢棄部分被上訴人在第一審之訴駁回。
上訴人其餘上訴駁回。
第一、二審訴訟費用由上訴人負擔百分之十四，餘由被上訴人負擔。
    事  實
甲、上訴人方面：
  一、聲明：
  （一）原判決廢棄。
  （二）被上訴人在第一審之訴駁回。
  二、陳述：除與原審宣示判決筆錄所載者相同茲予引用外，補稱：
            確參加被上訴人所召集之民間互助會，已為死會，並有十三個月之死會
            會款共新臺幣（下同）三十六萬八千二百元未繳，惟執行法院已對其發
            扣押命令及執行命令，並已執行，且其太太另參加被上訴人所召集之另
            一民間互助會，目前仍為活會，被上訴人尚應給付其太太會款，其亦可
            扣抵。
  三、證據：援用原審之立證方法，並提出本院八十九年七月八日執行命令影本一紙
      、臺灣桃園地方法院收費處送行臺灣銀行公庫部支票清單影本一紙。
乙、被上訴人方面：
  一、聲明：駁回上訴。
  二、陳述：除與原審宣示判決筆錄所載者相同茲予引用外，補稱：
            上訴人尚欠其會款三十六萬八千二百元，上訴人僅繳納三十四萬一千九
            百元予臺灣桃園地方法院，上訴人之上訴並無理由。
  三、證據：援用原審之立證方法。
丙、本院依職權調閱本院八十九年度執助字第七一號卷宗。
    理  由
一、本件被上訴人起訴主張：上訴人於民國八十六年一月參加其所召集之民間互助會
    ，每會二萬元，每月一日開標，採外標制，應於開標日翌日給付會款，嗣上訴人
    於八十六年四月一日得標後，自八十六年五月起應按月給付會款二萬六千三百元
    ，詎上訴人自八十七年十月起至八十八年十一月止，應給付三十六萬八千二百元
    之會款迄未給付，屢經催討，未獲置理，爰依互助會之法律關係提起本訴等情；
    上訴人則以：執行法院已就其應付被上訴人之會款對其發扣押命令及執行命令，
    並已執行，且其太太另參加被上訴人所召集之另一民間互助會，目前仍為活會，
    被上訴人尚應給付其太太會款，其亦可扣抵等語抗辯。
二、被上訴人主張上訴人於八十六年一月參加其所召集之民間互助會，每會二萬元，
    每月一日開標，採外標制，上訴人於八十六年四月一日得標，自八十六年五月起
    應按月給付會款二萬六千三百元，上訴人自八十七年十月起至八十八年十一月止
    應給付三十六萬八千二百元會款之事實，業據提出與其所述相符之互助會會單，
    並為上訴人所不爭執，自堪信為真實。至上訴人抗辯稱前開會款業經法院核發扣
    押命令及執行命令，其並已將會款繳納至法院一節，則據提出本院八十九年七月
    八日執行命令影本一份，經本院調閱本院八十九年度執助字第七一號民事執行卷
    宗核閱，被上訴人之債權人，向臺灣桃園地方院聲請強制執行被上訴人對上訴人
    之前開會款債權三十六萬八千二百元，經臺灣桃園地方法院囑託本院代為執行，
    嗣本院於八十九年七月八日核發支付轉給執行命令，命上訴人向臺灣桃園地方法
    院支付三十四萬一千九百元；又上訴人已於八十九年九月五日將該筆款項繳納至
    臺灣桃園地方法院，則有臺灣桃園地方法院收費處送行臺灣銀行公庫部支票清單
    影本一紙在卷為憑，堪認上訴人因臺灣桃園地方法院核發支付轉給命令，其已將
    前開所欠被上訴人會款三十四萬一千九百元部分交付執行法院。
三、按就債務人對於第三人之金錢債權為執行時，執行法院應發扣押命令禁止債務人
    收取或為其他處分，並禁止第三人向債務人清償，執行法院認為適當時，得命第
    三人向執行法院支付轉給債權人，強制執行法第一百十五條第一項、第二項定有
    明文。而第三人依支付轉給命令所支付之金額，對債務人所負之債務消滅。次按
    清償人所提出之給付，應先抵充費用，次充利息，次充原本，觀諸民法第三百二
    十三條前段規定甚明。又按給付有確定期限者，債務人自期限屆滿時起，負遲延
    責任；遲延之債務，以支付金錢為標的者，債權人得請求依法定利率計算之遲延
    利息，民法第二百二十九條第一項、第二百三十三條第一項前段分別著有明文。
    復按二人互負債務，而其給付種類相同，並均屆清償期者，各得以其債務，與他
    方之債務，互相抵銷，觀諸民法第三百三十四條前段規定甚明。被上訴人對上訴
    人有三十六萬八千二百元會款債權，臺灣桃園地方法院因被上訴人債權人之聲請
    ，對上訴人核發支付轉給命令，上訴人已於八十九年九月五日將前開所欠被上訴
    人會款三十四萬一千九百元部分交付執行法院前已認定，又前開會款之清償期為
    自開標日期起三日內，有互助會單在卷為憑，該互助會每月一日開標，則各期會
    款之清償期係每月四日前，被上訴人認會款應於開標翌日給付，與事實不符，不
    足採信。揆諸前揭規定，上訴人所清償之三十四萬一千九百元，應先抵充前開會
    款債權之利息二萬五千三百十四元（詳見附表一），所餘再抵充原本三十一萬六
    千五百八十六元，是該部分會款債務業經清償而消滅，被上訴人對上訴人尚餘五
    萬一千六百十四元之會款債權。至上訴人以其妻對被上訴人另有會款債權主張抵
    銷一節，不惟就其對被上訴人有會款債權一事未能舉證以實其說，縱屬非虛，因
    非其對被上訴人之債權，自無從主張抵銷。從而，被上訴人訴請上訴人給付五萬
    一千六百十四元，及自前揭抵充利息末日之翌日即八十九年九月六日起，按週年
    利率百分之五計算之利息，洵屬有據，應予准許。逾此部分之請求，洵屬無據，
    應予駁回。原審就超過五萬一千六百十四元及自八十九年九月六日起至清償日止
    之法定遲延利息部分，認被上訴人請求有理由而為被上訴人勝訴之判決，尚有未
    洽，上訴意旨就此指摘原判決不當，求予廢棄改判，為有理由，爰由本院予以廢
    棄改判，如主文第二項所示。
六、據上論結，本件上訴為一部有理由，一部無理由，依民事訴訟法第四百三十六條
    之一第三項、第四百四十九條第一項、第四百五十條、第七十九條但書，判決如
    主文。
中      華      民      國    八十九    年      十      月      四      日
                            臺灣士林地方法院民事第一庭
~B審判長法官  陳介源
~B法      官  陳梅欽
~B法      官  方彬彬
右為正本係照原本作成。
本判決不得上訴。
中      華      民      國    八十九    年      十      月      六      日
~B法院書記官  劉道文
~FO
附表一：
  日    期    應付會款    清  償  日    遲延利息
                                      （自清償日翌日起，至八十九年九月五日
                                        止，按週年利率百分之五計算；
                                        元以下四捨五入）
  87.10.01.   26300元     87.10.04.     2520元
  87.11.01.   26300元     87.11.04.     2411元
  87.12.01.   26300元     87.12.04.     2301元
  88.01.01.   26300元     88.01.04.     2192元
  88.02.01.   26300元     88.02.04.     2082元
  88.03.01.   26300元     88.03.04.     1973元
  88.04.01.   26300元     88.04.04.     1863元
  88.05.01.   26300元     88.05.04.     1753元
  88.06.01.   26300元     88.06.04.     1644元
  88.07.01.   26300元     88.07.04.     1534元
  88.08.01.   26300元     88.08.04.     1425元
  88.09.01.   26300元     88.09.04.     1315元
  88.10.01.   26300元     88.10.04.     1205元
  88.11.01.   26300元     88.11.04.     1096元
                                    合計：25314元


司法院資訊處製作；財團法人民間司法改革基金會備份。
